臺灣高等法院臺南分院刑事判決　　　　100年度上訴字第147號
上　訴　人
即　被　告　林子琪
上列上訴人因違反毒品危害防制條例案件，不服臺灣臺南地方法
院99年度訴字第 979號中華民國99年11月29日第一審判決（起訴
案號：臺灣臺南地方法院檢察署99年度毒偵字第1075、1077、11
08、1192號），提起上訴，被告就犯罪事實為有罪陳述，經本院
裁定適用簡式審判程序，茲判決如下：
    主  文
上訴駁回。
    事  實
一、林子琪前因施用毒品案件，經臺灣臺南地方法院以89年度毒
    聲字第2620號裁定令入戒治處所施以強制戒治一年，並於民
    國（下同）90年９月14日強制戒治執行完畢釋放，由臺灣臺
    南地方法院檢察署檢察官於90年10月24日以90年度戒毒偵字
    第 509號不起訴處分確定。其又於95年間再因施用毒品案件
    ，經同院於95年8月8日以95年度訴字第 905號判處有期徒刑
    十月確定，經與另竊盜罪定應執行刑及減刑有期徒刑六月確
    定，及接續執行另施用毒品罪，經同院96年度訴字50號判處
    有期徒刑一年四月，嗣減刑為八月，甫於97年２月29日執行
    完畢出監。詎其仍未戒除毒癮，於上開施用毒品案件執行完
    畢釋放後五年內，竟分別基於施用第一級毒品之犯意：(一)於
    98年12月25日採尿時回溯26小時內之某時許，在不詳地點以
    不詳之方式施用第一級毒品海洛因一次；(二)於98年12月31日
    採尿時回溯26小時內之某時許，在不詳地點以不詳之方式施
    用第一級毒品海洛因一次；(三)於99年1月8日採尿時回溯26小
    時內之某時許，在不詳地點以不詳之方式施用第一級毒品海
    洛因1次；(四)於99年4月17日上午10時許，在其位於臺南市後
    壁區新港東147號之136住處內，以不詳之方式施用第一級毒
    品海洛因一次。嗣經臺灣臺南地方法院檢察署觀護人室定期
    採集其尿液送驗，另臺南市政府警察局麻豆分局偵辦毒品案
    件時採集其尿液送驗，結果均呈嗎啡陽性反應，始查悉上情
    。
二、案經臺南市政府警察局第一分局及麻豆分局報告臺灣臺南地
    方法院檢察署檢察官偵查起訴。
    理  由
壹、程序方面
一、按除被告所犯為死刑、無期徒刑、最輕本刑為三年以上有期
    徒刑之罪或高等法院管轄第一審案件者外，於前條第一項程
    序進行中，被告先就被訴事實為有罪之陳述時，審判長得告
    知被告簡式審判程序之旨，並聽取當事人、代理人、辯護人
    及輔佐人之意見後，裁定進行簡式審判程序，刑事訴訟法第
    273條之1第1項定有明文。又依刑事訴訟法第273條之2 規定
    ，簡式審判程序之證據調查，不受第159條第 1項、第161條
    之2、第161條之3 、第163條之1及第164條至第170條規定之
    限制。
二、查本件被告林子琪所犯為死刑、無期徒刑、最輕本刑三年以
    上有期徒刑以外之罪，亦非屬高等法院管轄之第一審案件，
    而被告於本院審理時，已就犯罪事實為有罪陳述（本院卷第
    21頁），又核被告所犯非屬前揭法條所規定之案件，經本院
    依法裁定進行簡式審判程序（本院卷第39、40頁），是本案
    之證據調查，依同法第273條之2規定，不受同法第159條第1
    項、第161條之2、第161條之3 、第163條之1，及第164條至
    第 170條所規定證據能力認定及調查方式之限制，合先敘明
    。
貳、認定犯罪事實所憑之證據及理由
一、上開犯罪事實，業據上訴人即被告林子琪於檢察官偵查、原
    審及本院審理中坦承不諱，且被告於98年12月25日、12月31
    日、 99年1月8日及99年4月20日，經警採集其尿送驗結果，
    確呈海洛因進入人體代謝分解後之嗎啡陽性反應乙節，有臺
    灣臺南地方法院檢察署受保護管束人尿液檢體監管紀錄表、
    及臺灣檢驗科技股份有限公司濫用藥物尿液檢驗報告（分別
    於98年12月25日採尿《99年營他第47號卷第2、3頁》、98年
    12月31日採尿《99年營他第48號第2、3頁》及99年1月8日採
    尿《99年營他第58號卷第2、3頁》）及長榮大學濫用藥物檢
    驗報告（99年４月20日採尿）、台南縣警察局麻豆分局毒品
    犯罪嫌疑人尿液採驗作業管制紀錄清冊（ 000000000警卷第
    17、18頁）等件在卷可稽。按海洛因係由嗎啡經化學合成而
    製得，經注射進入人體後，因代謝而分解又生成嗎啡，因此
    施打海洛因後，由尿液檢驗結果仍為嗎啡反應，核屬科學上
    正常合理現象，此有行政院衛生署管制藥品管理局95年６月
    29日管檢字第0950007080號函文可參，則被告分別於98年12
    月25日、12月31日 、99年1月8日及99年4月20日，經採集其
    尿送驗結果，其尿液代謝物中均檢出嗎啡陽性反應，依上開
    說明，足認被告自白其施用海洛因乙節應屬實情。綜上開補
    強證據，已足資擔保被告於原審審理時所為任意性自白之真
    實性，應認與犯罪事實相合，可信為真實。從而，本件事證
    明確，被告施用第一級毒品海洛因之犯行，洵堪認定。
三、又按92年7月9日修正公布、93年1月9日施行之毒品危害防制
    條例第20條、第23條將施用毒品之刑事處遇程序，區分為「
    初犯」及「5年內再犯」、「5年後再犯」；依其立法理由之
    說明：「初犯」，經觀察、勒戒或強制戒治後，應為不起訴
    處分或不付審理之裁定，經觀察、勒戒或強制戒治執行完畢
    釋放後，「 5年內再犯」者，因其再犯率甚高，原實施之觀
    察、勒戒及強制戒治既已無法收其實效，爰依法追訴或裁定
    交付審理，至於經觀察、勒戒或強制戒治執行完畢釋放後，
    「 5年後再犯」者，前所實施之觀察、勒戒或強制戒治已足
    以遮斷其施用毒品之毒癮，為期自新及協助其斷除毒癮，仍
    適用「初犯」規定，先經觀察、勒戒或強制戒治之程序。從
    而依修正後之規定，僅限於「初犯」及「5年後再犯」2種情
    形，始應先經觀察、勒戒或強制戒治程序；倘被告於 5年內
    已再犯，經依法追訴處罰，縱其第3次（或第3次以上）再度
    施用毒品之時間，在初犯經觀察、勒戒或強制戒治執行完畢
    釋放5年以後，已不合於「5年後再犯」之規定，且因已於「
    5 年內再犯」，顯見其再犯率甚高，原實施觀察、勒戒或強
    制戒治，已無法收其實效，即應依該條例第10條處罰，至第
    3次（或第3次以上）施用毒品之時間，是否宜有期間限制？
    以多久為適宜？則分屬刑事政策、專門醫學之範圍，非審判
    機關所能決定，有待循立法途徑解決（最高法院95年5月9日
    95年度第7次刑事庭會議決議及97年9月9日97年度第5次刑事
    庭會議決議意旨參照）。
四、查本件被告前因施用毒品案件，經原審法院以89年度毒聲字
    第2620號裁定令入戒治處所施以強制戒治一年，並於90年９
    月14日強制戒治執行完畢釋放，由臺灣臺南地方法院檢察署
    檢察官於90年10月24日以90年度戒毒偵字第50 9號不起訴處
    分確定，其又於95年間再因施用毒品案件，經同院於95 年8
    月8日以95年度訴字第905號判處有期徒刑十月確定，經與另
    竊盜罪定應執行刑及減刑有期徒刑六月確定，及接續執行另
    施用毒品罪之有期徒刑一年四月，嗣減刑為八月，甫於97年
    ２月29日執行完畢出監等情，有臺灣高等法院被告前案紀錄
    表在卷可稽。基上所述，被告前既曾因施用毒品案件，經強
    制戒治執行完畢釋放後之五年內，再犯施用毒品罪，復於本
    件案發時點更犯施用毒品罪，即非屬毒品危害防制條例第20
    條第3項所規定之「5年後再犯」之情形，揆諸上開最高法院
    決議及裁判意旨，縱其本次所犯施用毒品案件距初犯經觀察
    、勒戒程序執行完畢已逾五年，仍應依毒品危害防制條例第
    23條第2項，予以論科。
五、至被告上訴意旨雖以：被告因患有 C型肝炎，身體代謝功能
    相對緩慢，故自98年12月25日至99年1月8日間僅施用二次，
    即分別於98年12月25日、31日及99年1月8日驗出三次呈陽性
    反應，且被告係採尿前之五日施用海洛因云云。惟查：
  (一)依據Clarke's Analysis of Drugs and Poisons一書第三版
    之記述：口服或注射海洛因可快速吸收，迅速代謝成6-乙醯
    嗎啡，然後轉變成嗎啡，24小時內經由尿液排出之量可達施
    用劑量之 80%，其主要代謝物為嗎啡及其共軛物。又靜脈注
    射 3m海洛因於1.5小時第一次採尿，已可檢出其代謝物6-乙
    醯嗎啡及嗎啡，然後轉變成嗎啡，24小時內經由尿液排出之
    量可達施。再依據Cone及Welch發表於Journal of Analytic
    -al Toxicology之報告，分別施用單一劑量3mg及6mg之海洛
    因，可檢測到 6-乙醯嗎啡（濃度高於或等於10ng/ml）之期
    間平均約 2.4及4.2小時，最久者不超過8小時，即使施用更
    高劑量，在24小時或更短期間內，即無法檢出該成分，而可
    檢測到總嗎啡（濃度高於或等於300ng/ml）之期間則平均可
    達17及26小時（參閱行政院衛生署管制藥品管理局91年10月
    3日管檢字第110436號、92年6月27日管檢字第0920004781號
    、92年2月13日管檢字第 0920000964號函釋）。而海洛因經
    服用後24小時內約有服用量之百分之八十排泄於尿液中，其
    於尿液中排出之最長時限，受施用劑量、施用方式、個人體
    質及其代謝情況等因素影響，因個案而異，一般可檢出之最
    長期間為海洛因服用後2至4天，固亦經行政院衛生署管制藥
    品管理局91年10月3日管檢字第110436號函示可參。
  (二)查被告分別於98年12月25日、12月31日、及99年1月8日，經
    採集其尿液，經送台灣檢驗科技股份有限公司濫用藥物實驗
    室以 EIA酵素免疫分析法初步檢驗，結果呈鴉片類陽性反應
    ，再以GC/MS氣相層析質譜儀複驗，其嗎啡測出值分別為420
    ng/ml、576ng/ml及 484ng/ml，此有前揭臺灣臺南地方法院
    檢察署受保護管束人尿液檢體監管紀錄表及臺灣檢驗科技股
    份有限公司濫用藥物尿液檢驗報告（98年12月25日《99年營
    他第47號卷第2、3頁》、98年12月31日《99年營他第48號第
    2、3頁》及99年1月8日《99年營他第58號卷第2、3頁》）在
    卷可憑。經參考上述函釋所揭文獻，分別施用單一劑量 3mg
    及6mg之海洛因，可檢測到6-乙醯嗎啡（濃度高於或等於 10
    ng/ml）之期間平均約2.4及4.2小時，最久者不超過8小時，
    即使施用更高劑量，在24小時或更短期間內，即無法檢出該
    成分，而可檢測到總嗎啡（濃度高於或等於300ng/ml）之期
    間則平均可達17及26小時，雖因個案而異，一般可檢出之最
    長期間為海洛因服用後2至4天，然觀諸被告之尿液前述三次
    之嗎啡測出值分別為420ng/ml、576ng/ml及484ng/ml，均高
    於17及26小時期間可檢測到總嗎啡之濃度300ng/ml，足見被
    告於施用第一級毒品海洛因之時間，應分別在其各次98年12
    月25日、12月31日、及99年1月8日採尿前回溯26小時內某時
    ，應堪確認。
  (三)至上開函釋雖又認為，因個案而異，一般可檢出之最長期間
    為海洛因服用後2至4天，然檢出嗎啡濃度高於或等於300ng/
    ml之期間則平均可達17及26小時，被告所檢出之嗎啡濃度均
    高300ng/ml，業如前述，足認其施用海洛因時間應在其採尿
    前回溯26小時內，否則如在海洛因服用後2至4天，應無法檢
    出嗎啡濃度高於300ng/ml甚明。
  (四)基上所述，被告所辯：自98年12月25日至99年1月8日間僅施
    用二次，且被告係採尿前之五日施用海洛因云云，與上開科
    學檢測之客觀事證及上開函釋所揭引之醫療科學文獻報告有
    違，自非可採。
六、至被告另辯稱：被告一星期驗尿二次均呈陽性反應，可謂一
    罪二罰云云。
  (一)按刑法修正將連續犯規定悉予刪除，考其立法目的，係基於
    刑罰公平原則考量，杜絕僥倖犯罪心理，並避免鼓勵犯罪之
    誤解，乃改採一行為一罪一罰。
  (二)查被告於上揭犯罪時間分別施用第一級毒品海洛因，依現行
    刑法修正已將連續犯規定悉予刪除，已無連續犯之適用。再
    者，被告各次施用第一級毒品行為，並非於同時同地或密切
    接近之時地實施，各行為之獨立性亦非極為薄弱，依一般社
    會健全觀念，在時間差距上，尚非難以強行分開，在刑法評
    價上，不宜以視為數個舉動之接續施行，合為包括之一行為
    予以評價，亦難認立法者就所制定之犯罪構成要件中，本即
    預定有數個同種類之施用毒品行為反覆實行，自不能論以集
    合犯，且被告各次施用毒品犯行，其時間並非緊密，亦難謂
    為接續犯，併予敘明。
參、論罪科刑之理由
一、按海洛因依其成癮性、濫用性及對社會危害性之程度，已經
    列為毒品危害防制條例第2條第2項第 1款所規定之第一級毒
    品，禁止非法持有及施用。核被告上開所為，係犯毒品危害
    防制條例第10條第1項之施用第一級毒品罪。
二、被告施用毒品前持有海洛因之低度行為，為其施用之高度行
    為所吸收，不另論罪。
三、被告四次施用海洛因犯行，犯意各別，時間不同，應予分論
    併罰。
四、又被告前有如事實所列載之前科執行情形，有臺灣高等法院
    被告前案紀錄表1份附卷可稽，其於有期徒刑執行完畢後5年
    內，故意再犯本案有期徒刑以上之罪，為累犯，應依刑法第
    47條第1項加重其刑。
肆、維持原判決之理由
一、原審以被告為有罪之陳述，裁定以簡式審判程序審理，認其
    罪證明確，因而：
  (一)適用毒品危害防制條例第10條第1項、刑法11條前段、第 47
    條第1項、第51條第5款之規定。
  (二)並審酌被告前因施用毒品經送觀察、勒戒及強制戒治治療程
    序後，猶不思戒絕革除惡習，仍為本案犯行，顯然其意志力
    甚為薄弱，迄未能戒除毒癮，惟兼衡被告施用毒品犯行，在
    性質上乃屬對自我身心健康之自戕行為，尚未嚴重破壞社會
    秩序、侵害他人權益，及犯後坦承犯行，態度尚屬良好等一
    切情狀，各量處如有期徒刑十月，並定其應執行刑有期徒刑
    一年二月。
二、被告上訴意旨雖另指摘量刑過重云云，然本院審之：
  (一)按刑罰之量定係屬法院得依職權自由裁量之事項，苟於法定
    要件或範圍之內予以量定，客觀上並無明顯濫權之情形者，
    自不能遽認有過重之違誤。
  (二)查被告前既曾因施用毒品案件，經強制戒治執行完畢釋放後
    ，並再犯多次施用毒品罪，有臺灣高等法院被告前案紀錄表
    在卷可參。詎被告仍未戒除毒癮，施用第一級毒品海洛因而
    犯本罪，足見其戒除毒癮之意志薄弱，自有使其接受相當時
    期監禁處遇以教化性情之必要，且不宜輕判，方能收罪所當
    罰而有懲戒之效果。又按毒品危害防制條例第10條：施用第
    一級毒品者，處六月以上五年以下有期徒刑，其法定最重本
    刑為五年以下有期徒刑，而上訴人前因有上開前科罪刑及執
    行完畢之情，有臺灣高等法院被告前案紀錄表在卷可按。則
    原審斟酌上訴人上述犯罪情狀，就被告在執行完畢後五年以
    內故意再犯本案有期徒刑以上之本罪，論以累犯，依刑法第
    47條第１項規定加重其刑，則本罪之最輕法定本刑為有期徒
    刑六月以上，並再加重其刑之規定，自應在有期徒刑七月以
    上至七年六月以下，準此，原判決就被告各次犯行所宣告有
    期徒刑十月，經核並未逾越法定刑度，乃係在法定範圍之內
    予以量定，且其所量處有期徒刑十月僅逾最輕本刑七月數月
    ，亦顯然偏低刑度，是其量刑在客觀上顯然已甚為從輕量定
    ，非但無濫權之情形，亦應認符合罪刑相當及比例原則，自
    無過重之違誤。
  (三)又依刑法第51條第５款，數罪併罰，宣告多數有期徒刑者，
    於各刑中之最長期以上，各刑合併之刑期以下，定其刑期。
    但不得逾三十年。查被告所犯施用第一級毒品罪共四罪，各
    宣告有期徒刑十月，合併刑期為三年四月，原判決定其應執
    行刑一年二月，乃在各刑中之最長期十月以上，各刑合併之
    刑期三年四月以下，並未違反定執行刑之外部界限，且其量
    定亦顯然從輕，尚無過重之嫌。
  (四)是以，上訴意旨指摘過重，請再從輕量刑，顯屬無稽，即不
    足採。
三、綜上所述，本院經核原判決認事用法俱無不合，量刑亦稱妥
    適，被告上訴意旨猶執前詞指摘原判決不當，為無理由，應
    予駁回。
伍、適用之法律：刑事訴訟法第273條之1第1項、第368條。
中    華    民    國   100    年    3     月    15    日
                  刑事第五庭    審判長法  官  楊明章
                                      法  官  趙文淵
                                      法  官  蔡美美
以上正本證明與原本無異。
如不服本判決應於收受送達後10日內向本院提出上訴書狀，其未
敘述上訴理由者，並得於提起上訴後10日內向本院補提理由書（
均須按他造當事人之人數附繕本）「切勿逕送上級法院」。
                                      書記官  歐貞妙
中    華    民    國   100    年    3     月    15    日
附錄本判決論罪科刑法條：
毒品危害防制條例第10條第1項
施用第一級毒品者，處 6 月以上 5 年以下有期徒刑。